【裁判字號】    90,訴,1663
【裁判日期】    901019
【裁判案由】    偽造有價證券等
【裁判全文】
臺灣高雄地方法院刑事判決                          九十年度訴字第一六六三號
    公  訴  人  臺灣高雄地方法院檢察署檢察官
    被      告  丙○○○
    指定辯護人  本院
右列被告因偽造有價證券等案件，經檢察官提起公訴（九十年度偵字第一一四二五號
），本院判決如左：
    主  文
丙○○○行使偽造私文書，足以生損害於他人，處有期徒刑陸月，如易科罰金，以參
佰元折算壹日。
「顧客申請表」偽造之「己○○」署押壹枚、「分期付款買賣契約書（一式三聯）」
偽造之「己○○」署押陸枚、「販賣明細單（一式三聯）」偽造之「己○○」署押陸
枚、及發票行為尚未完成之『本票』上偽造之「己○○」署押壹枚，共計署押拾肆枚
，均沒收。
    事  實
一、丙○○○前曾於民國八十九年間因偽造文書案件，經台灣屏東地方法院於九十年
    五月十七日判處有期徒刑四月，如易科罰金以三百元折算一日（業已於九十年六
月十八日確定）。丙○○○復於九十年六月二日，在屏東縣東港鎮○○街四十五
    巷十七號三樓其住處，意圖為自己不法之所有，基於竊盜之犯意，竊取戊○○所
    有放置在該處之旅行袋內其姐己○○所有委其保管之身分證、印章、郵局存摺、
    健保卡等物。丙○○○並基於偽造私文書後加以行使，並意圖為自己不法所有之
    詐欺取財犯意，於九十年六月八日下午二時許，持己○○之身分證、印章及郵局
    存摺等物，前去高雄市三民區○○○路一二四號「燦坤３Ｃ電器行」，冒用己○
    ○之名義，欲以分期付款之方式購買ＮＯＫＩＡ牌行動電話三支，價金總計新台
    幣（下同）三萬四千一百六十四元，並以己○○之名義填載顧客申請表乙張，偽
    簽「己○○」之署押乙枚，及交付己○○之身分證及郵局存摺等影本，而持以行
    使向「燦坤３Ｃ電器行」申請辦理分期付款事宜。繼於同年月九日下午四時許，
    丙○○○再度前往上址「燦坤３Ｃ電器行」，接續冒用己○○之名義填載分期付
    款買賣契約書（一式三聯）及販賣明細單（一式三聯），各偽簽「己○○」之署
    押六枚、及於分期付款買賣契約書（一式三聯）上盜蓋印章三枚，同時偽以己○
    ○名義，開具未載發票日期，發票行為尚未完成，僅屬債權憑據私文書之面額三
    萬二千三百九十九元之『本票』乙紙，持以行使，將『本票』及分期付款買賣契
    約書、販賣明細單交付該店員甲○○，欲以此方式詐騙行動電話轉售牟利，足生
    損害於己○○及「燦坤３Ｃ電器行」。嗣因「燦坤３Ｃ電器行」經查證結果發覺
    有異，而報警處理，並於九十年六月九日下午四時許，丙○○○再度前來上址「
    燦坤３Ｃ電器行」填載相關資料後，欲拿取行動電話時，當場將其逮捕，並在其
    褲子口袋內扣得己○○之身分證、印章、郵局存摺、健保卡等物品。
二、案經己○○訴由高雄市政府警察局三民第二分局移送台灣高雄地方法院檢察署檢
    察官偵查起訴。
    理  由
一、右揭事實，業據被告丙○○○於警訊及偵、審時均供承不諱，核與證人即被害人
    戊○○及己○○於警訊及本院審理時證述之情節大致相符，並證人即「燦坤３Ｃ
    電器行」店員甲○○於警訊及本院審理時、及證人即查獲之員警乙○○、丁○○
    於本院審理時證述屬實，且有顧客申請表乙張、分期付款買賣契約書（一式三聯
    ）、販賣明細單（一式三聯）、發票行為尚未完成之『本票』乙紙、贓物認領保
    管收據乙紙及搜索扣押證明筆錄等附卷可稽；是被告之自白核與事實相符，堪信
    為真實。從而，本件事證明確，被告上開犯行，應堪認定。
二、核被告丙○○○所為，係犯刑法第二百十六條、第二百十條之行使偽造私文書罪
    、第三百二十條第一項之普通竊盜罪及第三百三十九條第三項、第一項之詐欺取
    財未遂罪。其偽造署押為偽造私文書之部分行為，偽造私文書之低度行為，為行
    使偽造私文書之高度行為所吸收，均不另論罪。而按本票依票據法規定為票據之
    一種，且可背書轉讓具流通性，復持票人屆期可持本票向發票人或背書人請求付
    款，堪認其屬有價證券無誤，惟本票之開立依票據法第一百二十條規定，須具備
    表明其為本票之文字、一定之金額、無條件擔任支付、及發票年月日等事項，由
    發票人簽名，若未具備上開本票之要件，即非屬票據法上所稱之本票，應僅屬債
    權憑證之一種，而非有價證券；本件由被告所偽造之『本票』乙票，其上並未有
    發票日之記載，有本票乙紙在卷可稽，依右開論述，自非屬票據法上所稱之本票
    而為有價證券，應僅屬債權憑證，而為私文書之一種。是公訴人關於『本票』之
    部分，認被告係犯刑法第二百零一條第一項之偽造有價證券罪，則容有未洽，起
    訴法條應予變更。被告以單一行使偽造私文書之犯意，偽以己○○名義填載顧客
    申請表、分期付款買賣契約書、販賣明細單及發票行為尚未完成之『本票』，持
    以向「燦坤３Ｃ電器行」申請購買行動電話，係屬單一犯意之接續數行為，應以
    一罪論，附此敘明。又被告行使偽造私文書、竊盜及詐欺取財未遂所犯三罪間，
    有方法結果之牽連犯關係，應從重依行使偽造私文書罪處斷。爰審酌被告前因偽
    造文書案件，經台灣屏東地方法院於九十年五月十七日判處有期徒刑四月，如易
    科罰金以三百元折算一日（業已於九十年六月十八日確定），竟未生警愓之心，
    猶犯本件罪行，顯見被告自律意志不堅，犯罪之手段、目的、所生危害，及犯後
    坦認犯行等一切情狀，量處如主文所示之刑，並諭知易科罰之折算標準，以資懲
    儆。另被告於「顧客申請表」偽簽之「己○○」署押乙枚、「分期付款買賣契約
    書（一式三聯）」偽簽之「己○○」署押六枚、「販賣明細單（一式三聯）」偽
    簽之「己○○」署押六枚、及上開發票行為尚未完成之『本票』上偽簽之「己○
    ○」署押乙枚，均應依刑法第二百十九條沒收之；至「顧客申請表」乙紙、「分
    期付款買賣契約書（一式三聯）」、「販賣明細單（一式三聯）」及上開發票行
    為尚未完成之『本票』乙紙，並非被告所有之物，亦非違禁物，爰不另為沒收之
    諭知，附此敘明。
據上論斷，應依刑事訴訟法第二百九十九條第一項前段、第三百條，刑法第二百十六
條、第二百十條、第二百十九條、第三百二十條第一項、第三百三十九條第三項、第
一項、第五十五條、第四十一條第一項，罰金罰鍰提高標準條例第一條前段、第二條
，判決如主文。
本案經檢察官黃彩秀到庭執行職務。
中      華      民      國        九十    年      十    月      十九    日
                                  臺灣高雄地方法院刑事第六庭
                                      法  官  洪榮家
右為正本，係照原本作成。
如不服本判決，應於送達後十日內，向本院提出上訴狀。
                                      書記官   陳寰瑛
中      華      民      國        九十    年      十    月      十九    日
附錄本案論罪科刑法條全文：
刑法第二百十條：
  偽造、變造私文書，足以生損害於公眾或他人者，處五年以下有期徒刑。
刑法第二百十六條：
  行使第二百十條至第二百十五條之文書者，依偽造、變造文書或登載不實事項或使
  登載不實事項之規定處斷。
刑法第二百十九條：
  偽造之印章、印文或署押，不問屬於犯人與否，沒收之。
刑法第三百二十條第一項：
  意圖為自己或第三人不法之所有，而竊取他人之動產者，為竊盜罪，處五年以下有
  期徒刑、拘役或五百元以下罰金。
刑法第三百三十九條：
  意圖為自己或第三人不法之所有，以詐術使人將本人或第三人之物交付者，處五年
  以下有期徒刑、拘役或科或併科一千元以下罰金。
  以前項方法得財產上不法之利益或使第三人得之者，亦同。
  前二項之未遂犯罰之。


司法院資訊處製作；財團法人民間司法改革基金會備份。
